臺灣高雄地方法院刑事判決　　　　　　　　　　　　九十一年度交易字第六二七號
　　公　訴　人　臺灣高雄地方法院檢察署檢察官
　　被　　　告　甲○○
　　被　　　告　乙○○
右列被告因過失致死案件，經檢察官提起公訴（九十一年度偵字第一九一四四號），
本院判決如左：
    主  文
乙○○因過失致人於死，處有期徒刑捌月，緩刑貳年。
甲○○因過失致人於死，處有期徒刑拾月。緩刑參年。
    事  實
一、乙○○考領有普通小型車駕駛執照，於民國八十七年五月八日上午七時四十分許
    ，駕駛車號ＶＤ─五五八二號自用小客車，搭載甲○○沿高雄縣路竹鄉○○村○
    ○○路由南向北行駛，途經該路五十一號前時，因後座之甲○○欲下車購買檳榔
    而臨時停車，本應注意停車時應依車輛順行方向緊靠道路右側，及不得併排停車
    ，且依當時情形又無不能注意之情事，竟疏未注意及此，貿然併排停車，且未依
    規定緊靠道路右側，而於右側距道路旁護欄一點二公尺處停車，另甲○○本應注
    意停車向外開啟車門時，應注意行人、車輛、並讓其先行，依當時情形又無不能
    注意之情事，竟疏未注意及此，貿然向外開啟左後車門，適有葉建志騎乘車號Ｘ
    ＩＺ—○六一號重型機車搭載陳聖杰同向自後方駛來，因甲○○突然開啟左後車
    門閃避不及而撞及車號ＶＤ─五五八二號自用小客車之左後車門，陳聖杰因此劇
    烈撞擊而彈跳至快車道上，並因而受有頭部骨折、肢體多處挫傷導致腦挫傷之傷
    害，經送醫急救後，仍於八十七年五月八日上午九時五十分傷重不治死亡。
二、案經臺灣高雄地方法院檢察署檢察官自動檢舉偵查起訴。
    理  由
一、訊據被告乙○○對於八十七年五月八日上午七時四十分許，駕駛車號ＶＤ─五五
    八二號自用小客車，搭載被告甲○○沿高雄縣路竹鄉○○村○○○路由南向北行
    駛，途經該路五十一號前時，因後座之被告甲○○欲下車購買檳榔而臨時停車，
    惟因當時慢車道上停放有其他車輛，而併排停車，且未依規定緊靠道路右側，而
    於右側距道路旁護欄一點二公尺處停車，嗣因被告甲○○開啟車門不慎，致葉建
    志所騎乘之機車撞及車號ＶＤ─五五八二號自用小客車之左後車門，導致機車後
    座之陳聖杰彈跳摔落地面傷重不治死亡之事實坦承不諱，另訊據被告甲○○固坦
    承於前揭時地停車時向外開啟左後車門，致葉建志所騎乘之機車撞及車號ＶＤ─
    五五八二號自用小客車之左後車門，導致機車後座之陳聖杰彈跳摔落地面傷重不
    治死亡之事實，惟矢口否認有何公訴人所指之犯行，辯稱：伊開車門時有看後方
    沒有車才開門云云。
二、經查：
  (一)被告乙○○係於八十七年五月八日上午七時四十分許，駕駛車號ＶＤ─五五八二
    號自用小客車，搭載被告甲○○沿高雄縣路竹鄉○○村○○○路由南向北行駛，
    途經該路五十一號前時，因後座之被告甲○○欲下車購買檳榔而臨時停車，因當
    時慢車道上已有車輛停放而併排停車，且未依規定緊靠道路右側，而於右側距道
    路旁護欄一點二公尺處停車，後被告甲○○向外開啟左後車門時，適有證人葉建
    志騎乘之車號ＸＩＺ—○六一號重型機車搭載被害人陳聖杰同向自後方駛來，因
    被告甲○○開啟左後車門閃避不及而撞及車號ＶＤ─五五八二號自用小客車之左
    後車門，被害人陳聖杰因此劇烈撞擊而彈跳至快車道上，並因而受有頭部骨折、
    肢體多處挫傷導致腦挫傷之傷害，經送醫急救後，仍於八十七年五月八日上午九
    時五十分傷重不治死亡之事實，業經被告供承在卷，核與證人葉建志、黃建群、
    劉家佐證述情節相符，並有高雄縣警察局道路交通事故調查報告表、現場照片七
    張在卷可稽；而被害人陳聖杰係因本件車禍受有頭部骨折、肢體多處挫傷導致腦
    挫傷之傷害，送醫急救後仍不治死亡等情，亦經臺灣高雄地方法院檢察署檢察官
    督同法醫師相驗明確，製有相驗屍體證明書、鑑定驗斷書、勘驗筆錄等在卷足憑
    。
  (二)按汽車停車時不得併排停車；停車向外開啟車門時，應注意行人、車輛、並讓其
    先行；停車時應依車輛順行方向緊靠道路右側；道路交通安全規則第一百一十二
    條第一項第十款、第十五款、第二項分別定有明文。查本件肇事地點係高雄縣路
    竹鄉○○○路五十一號前，肇事車輛車號ＶＤ─五五八二號自用小客車係停放於
    慢車道上，右側車輪距路邊一點二公尺，左側車輪距快慢車道零點二公尺，有高
    雄縣警察局道路交通事故調查報告表一紙在可參，輔以被告乙○○自承當時因慢
    車道上停有其他車輛，所以未靠路邊停車等語（見本院九十一年十一月五日審判
    筆錄），顯見被告乙○○確有未依規定併排停車及緊靠路邊停車之情；另被告甲
    ○○雖辯稱開啟車門前有確認後方無來車等詞，然以肇事地點高雄縣路竹鄉○○
    ○路五十一號前之路況為一直路，衡情，開啟車門所需時間不過數秒，輔以人之
    視覺可及之距離，被告甲○○若真已確認後方無來車，證人葉建志所騎乘之機車
    絕無於短短數秒內，由被告甲○○視線不及之處駛至車號ＶＤ─五五八二號自用
    小客車旁之可能，是被告甲○○辯稱其係確認後方無來車後始開門之詞為不可採
    。從而，被告乙○○未依規定緊靠路邊而併排停車，被告甲○○於停車向外開啟
    車門時，未注意後方人車動態，且依當時情形，並無不能注意之情事，竟疏未注
    意，貿然違規停車及向外開啟車門，致被害人陳聖杰所搭乘之機車閃避不及而撞
    及開啟中之車門，被告乙○○、甲○○具有過失，至為灼然。本件經送請臺灣省
    高屏澎區車輛行車事故鑑定委員會鑑定，亦同此意見，有該委員會八十八年二月
    五日高屏澎鑑字第○○七一號函附之鑑定報告一紙可參。而被害人陳聖杰因本件
    道路交通事故死亡，與被告之過失行為間，均有相當之因果關係一情，已堪認定
    。事證明確，被告犯行，均堪認定。
三、核被告乙○○、甲○○所為，均係犯刑法第二百七十六條第一項之過失致人於死
    罪。爰審酌被告乙○○駕駛車輛，本應謹慎注意，以維自身及其他參與道路交通
    者之安全，竟貿然違規停車，因而致被害人陳聖杰死亡，惟念其犯後坦承犯行，
    態度良好，並與被害人家屬達成和解，有本院九十一年十一月五日審判筆錄可考
    等一切情狀，及被告甲○○於停車時開啟車門，本應謹慎注意後方有無來車，以
    維後方來車之人車安全，竟疏於注意而貿然開啟車門，因而致被害人陳聖杰死亡
    ，惟念其已被害人家屬達成和解，有本院九十一年十一月五日審判筆錄可考等一
    切情狀，各量處如主文所示之刑。又查，被告乙○○、甲○○前均未曾受有期徒
    刑以上刑之宣告，有臺灣高等法院被告全國前案紀錄表二份可參，因過失肇事，
    犯後坦承犯行，並與被害人家屬達成和解，經此偵審程序及罪刑之宣告，當知所
    警惕，信無再犯之虞，本院認其所宣告之刑，均以暫不執行為當，併予宣告如主
    文所示之緩刑，以啟自新。
據上論斷，應依刑事訴訟法第二百九十九條第一項前段，刑法第二百七十六條第一項
、第七十四條第一款，罰金罰鍰提高標準條例第一條前段、第二條，判決如主文。
本案經檢察官朱秋菊到庭執行職務。
中      華      民      國    九十一    年     十一     月     十五     日
                                  臺灣高雄地方法院交通法庭
                                      法  官    曾  淑  娟
右正本證明與原本無異。
如不服本判決，應於判決送達後十日內，向本院提出上訴狀。
                                      書記官    呂  怜  勳
中      華      民      國    九十一    年     十一     月     十五     日
附錄本判決論罪科刑法條：
中華民國刑法第二百七十六條
 (過失致死罪)
因過失致人於死者，處二年以下有期徒刑、拘役或二千元以下罰金。
